臺灣高雄地方法院刑事判決　　　　　　　　　　　　　九十年度交易字第三六八號
　　公　訴　人　臺灣高雄地方法院檢察署檢察官
　　被　　　告　甲○○
右列被告因過失傷害案件，經檢察官提起公訴（九十年度偵字第九四八六號），本院
判決如左：
    主  文
甲○○因過失傷害人，處拘役伍拾日，如易科罰金，以佰元折算壹日。
    事  實
一、甲○○於民國九十年一月二十日上午七時二十分許，因其女兒上學忘記帶早點與
    開水，遂騎乘車牌號碼ＸＫＥ－二八六號重型機車，欲追趕其女兒補送上開之物
    ，而沿高雄市○○路由西向東方向行駛，行經新田路過仁德街口，本應注意機車
    在未劃分快慢車道之道路，應靠右行駛，且應注意車前狀況，並隨時採取必要之
    安全措施，而依當時之天候晴、日間自然光線充足、路面乾燥、道路筆直無障礙
    物、視距良好等情狀，並無不能注意之情形，竟疏未注意，既未靠右行駛，又因
    專注在前之女情狀，而疏未注意車前狀況，適有乙○○○亦疏未注意行人在未設
    有行人穿越道亦非禁止穿越之路段穿越道路時，應注意左右無來車，始可小心迅
    速穿越之規定，於未確定無來車之情形下，貿然自新田路二二一號前由南往北穿
    越道路，甲○○見狀閃煞不及致撞擊乙○○○，使其受有左側脛骨、腓骨下段骨
    折、頭部外傷併頭皮撕裂傷等之傷害，甲○○於肇事後，於處理員警至事故現場
    即自承為肇事者，並接受裁判。
二、案經被害人乙○○○訴請高雄市政府警察局新興分局報告臺灣高雄地方法院檢察
    署檢察官偵查起訴。
    理  由
一、訊據被告甲○○對於右揭時地，騎乘機車行經上開路段，因只注意到其女兒，而
    未注意告訴人乙○○○正穿越道路致撞擊告訴人受傷之事實坦承不諱，核與告訴
    人乙○○○指訴情節大致相符，並有高雄市○○○○○道路交通事故調查報告表
    、現場談話紀錄表各一份，及現場照片四幀在卷可稽。雖被告仍辯稱：係因告訴
    人突然跨越雙黃線欲穿越道路，伊煞車不及始撞上，告訴人亦有過失云云。惟查
    ：
（一）按機器腳踏車在未劃分快慢車道之道路，應靠右行駛，舊道路交通安全規則第
      九十九條第一項第一款定有明文（道路交通安全規則已於九十年五月三十日修
      正公布），雖依警員王耀賢所製作之上開高雄市○○○○○道路交通事故調查
      報告表上所繪現場圖，被告當時行駛之道路為快車道云云，惟現場肇事路段並
      未劃分快慢車道等情，業據警員王耀賢嗣後於本院審理時改稱，現場路段原本
      劃有快慢車道，後因新舖路面，快慢車道分向線尚未劃好，因本件車禍肇事點
      近道路中央，伊始判斷是快車道等語（見本院九十一年三月二十八日審判筆錄
      ），證人即最早到場處理之警員陳國英於本院審理時亦證稱，現場未劃分快慢
      車道或道路邊線，僅有道路分向線等情屬實（見本院九十一年三月二十八日審
      判筆錄），堪認上開道路交通事故調查報告表上所載本件車禍發生現場為快車
      道等情與事實不符，又本件車禍發生後，告訴人乙○○○跌坐近於道路中央雙
      黃實線上，緊鄰該雙黃實線旁留有機車刮地痕等情，業經證人王耀賢於本院審
      理時證稱屬實，並補提現場照片三幀附卷可稽（見本院九十一年三月二十八日
      審判筆錄），參以上開道路交通事故調查報告表上所繪現場圖，肇事路段由西
      往東車道寬六點五公尺、現場刮地痕跡起始點距道路中央雙黃實線零點三公尺
      沿伸至雙黃實線上，告訴人幾跌坐於雙黃實線上等情觀之，被告當時在未劃分
      快慢車道之本件路段上，顯未靠右行駛，堪可認定。
（二）按汽車行駛時，駕駛人應注意車前狀況，並隨時採取必要之安全措施，道路交
      通安全規則第九十四條第三項定有明文，機慢車並準用之。肇事當時，被告尾
      隨騎車上學之女兒，只注意其在前方之女兒等情，業據其於偵查中自承不諱，
      其於本院審理時，亦自承當時因其女兒忘記帶早點及開水，伊騎機車追其女兒
      要送去給她，伊女兒騎腳踏車在前面，伊眼睛只注意看前方其女兒，沒有注意
      到旁邊是否有人穿越道路等語屬實（見本院九十年十二月二十日、九十一年三
      月二十八日審判筆錄），參以上開道路交通事故調查報告表所繪之現場圖，現
      場僅有機車刮地痕，而未留有機車煞車痕跡等情，足認被告當時確未注意車前
      狀況，而採取必要之安全措施等情屬實。
（三）又按行人在未設有行人穿越道亦非禁止穿越之路段穿越道路時，應注意左右無
      來車，始可小心迅速穿越，舊道路交通安全規則第一百三十四條第五款定有明
      文（道路交通安全規則已於九十年五月三十日修正公布），本件告訴人乙○○
      ○於本院審理時自承，當時伊寄放東西在對面攤位，要過馬路去拿，就直接從
      路中央走過去，沒有想到要走人行道或十字路口，也沒有想到被告騎機車那麼
      快撞到伊等語，參以車禍後，告訴人當時留在現場之手提物（蛋）距雙黃實線
      一點八公尺，距新田路二二一號西界與新田路行向之垂直線三點二公尺，有上
      開道路交通事故調查報告表在卷可憑，而被告當時係由新田路由西往東方向直
      行而來，於上開處所撞擊告訴人，顯見告訴人當時並未注意被告之來車，即穿
      越上開道路等情無訛，雖告訴人陳稱伊有看無車子始穿越道路云云，惟當時被
      告係於新田路上直行，當時亦無其他障礙物存在，若告訴人確有注意左右無來
      車，始行穿越該道路，衡情豈有未見及被告所騎乘之機車之理，其陳稱有注意
      無來車，始穿越道路云云，尚不可採，本件經送高雄市政府建設局車輛行車事
      故鑑定委員會鑑定結果，亦認告訴人穿越道路未注意左右確無來車，為肇事原
      因等情屬實，有該委員會九十年九月二十七日九十高市車鑑字第四三四九號函
      附卷可稽，其經送高雄市車輛行車事故覆議鑑定委員會覆議結果，亦維持上開
      原鑑定結果等情屬實，有該委員會九十年十一月二十九日九十高市覆字第一九
      六號函在卷可按。
（四）再肇事當時之天候晴、日間自然光線充足、路面乾燥、道路筆直無障礙物、視
      距良好等情，有上開道路交通事故調查報告表在卷可憑，並無不能注意之情形
      ，詎被告先係疏未注意，未靠右行駛，又因專注在前之女兒而疏未注意車前狀
      況，致告訴人乙○○○於上開時地穿越道路時，煞避不及，而發生本件交通事
      故，其駕駛行為有過失至為明顯。雖本件經送高雄市政府建設局車輛行車事故
      鑑定委員會鑑定結果，認被告無肇事原因，經送高雄市車輛行車事故覆議鑑定
      委員會覆議結果，亦維持原鑑定意見等情，有上開車輛事故鑑定委員會九十年
      九月二十七日九十高市車鑑字第四三四九號函，及車輛事故覆議鑑定委員會九
      十年十一月二十九日九十高市覆字第一九六號函各一份在卷可按，惟上開鑑定
      意見及覆議意見，忽略被告未依規定靠右行駛及疏未注意車前狀況，並隨時採
      取必要之安全措施，亦為肇致本件車禍之原因，其此部分之鑑定意見既有未洽
      ，自為本院所不採，亦不足為被告有利之認定，而告訴人乙○○○就本件車禍
      之發生，雖亦有如上所述之過失，惟此過失行為，並不能解免被告過失罪責。
      而告訴人乙○○○因本件車禍，受有左側脛骨、腓骨下段骨折、頭部外傷併頭
      皮撕裂傷等之傷害之事實，亦有高雄市立大同醫院診斷證明書一紙附卷可憑。
      告訴人乙○○○所受之傷害既因被告之行為所致，二者間即有相當之因果關係
      ，亦堪認定。
（五）綜上所述，被告就本件車禍發生既有過失，且其過失行為與告訴人之傷害結果
      間有相當因果關係，其所辯又不可採，事證明確，被告犯行已堪認定。
三、核被告所為，係犯刑法第二百八十四條第一項前段過失傷害罪。又被告於肇事後
    ，於處理員警至事故現場調查時，即自承為肇事者等情，業經證人即當時最先到
    達現場處理之警員陳國英證稱屬實（見本院九十一年三月二十八日審判筆錄），
    並接受裁判，經核與刑法第六十二條前段自首規定相符，依法應減輕其刑。爰審
    酌被告因未靠右行駛，又未注意車前狀況之過失情節，被害人之受傷程度頗為嚴
    重，迄今未與告訴人達成和解，惟念被告犯後坦承大部分犯行，態度尚稱良好，
    及被告並無犯罪前科，此有台灣高等法院被告全國前案紀錄表及台灣高雄地方法
    院檢察署被告刑案資料查註紀錄表各一份附卷可參，告訴人就件車禍之發生亦與
    有過失等一切情狀，量處如主文之刑，並諭知易科罰金之折算標準。
據上論斷，應依刑事訴訟法第二百九十九條第一項前段，刑法第二百八十四條第一項
前段、第六十二條前段、刑法第四十一條第一項，罰金罰鍰提高標準條例第一條前段
、第二條，判決如主文。
中      華      民      國    九十一    年      五      月      二      日
                                臺灣高雄地方法院交通法庭
                                    法  官  高  榮  宏
右正本證明與原本無異。
如不服本判決，應於判決送達後十日內，向本院提出上訴狀。
                                    書記官  邱  秋  珍
中      華      民      國    九十一    年      五      月      三      日
附錄本案論罪科刑法條全文：
刑法第二百八十四條第一項前段︰
因過失傷害人者，處六月以下有期徒刑、拘役或五百元以下罰金。
